臺灣高等法院民事判決
111年度上易字第613號
上  訴  人  古萬穎  
訴訟代理人  楊宗翰律師
被 上訴 人  張芳瑜  
兼  訴  訟
代  理  人  徐木來  
上列當事人間請求塗銷所有權移轉登記等事件，上訴人對於中華
民國111年4月15日臺灣桃園地方法院110年度訴字第2526號第一
審判決提起上訴，本院於111年8月3日言詞辯論終結，判決如下
：
    主  文
原判決廢棄。　　
被上訴人間就如附表所示之不動產於民國一百十年二月三日所為
之贈與債權行為，及於民國一百十年二月二十三日所為之所有權
移轉登記物權行為，均應予撤銷。
被上訴人張芳瑜應將如附表所示之不動產於民國一百十年二月二
十三日以夫妻贈與為原因之所有權移轉登記予以塗銷。
第一、二審訴訟費用，由被上訴人負擔。　　
    事實及理由
一、上訴人主張：被上訴人徐木來積欠伊借款共計新臺幣（下同
    ）120萬元未還，原法院依伊聲請於民國110年1月20日對徐
    木來核發支付命令，命徐木來清償伊120萬元本息（下稱系
    爭支付命令），詎徐木來明知其名下財產除如附表所示之不
    動產（下稱系爭不動產）外，已不足清償對伊所負之債務，
    竟於收受系爭支付命令之翌日即110年2月3日將系爭不動產
    贈與予被上訴人張芳瑜，嗣於同年月23日以夫妻贈與為原因
    辦理所有權移轉登記（下稱系爭移轉登記）完畢，上開無償
    行為已害及伊之債權，伊自得依民法第244條第1、4項規定
    ，請求法院撤銷前揭系爭不動產之贈與債權行為（下稱系爭
    贈與行為）及所有權移轉登記物權行為（下稱系爭移轉登記
    行為），並命張芳瑜回復原狀。爰求為命：㈠被上訴人間系
    爭贈與行為及系爭移轉登記行為均應予撤銷；㈡張芳瑜應將
    系爭移轉登記予以塗銷之判決。
二、被上訴人則以：徐木來與上訴人間並無120萬元借款債權債
    務關係存在，上訴人不得請求撤銷伊等間系爭贈與行為及系
    爭移轉登記行為，或命張芳瑜塗銷系爭移轉登記等語，資為
    抗辯。
三、原審為上訴人敗訴之判決，上訴人不服，提起上訴，上訴聲
    明：㈠原判決廢棄。㈡被上訴人間系爭贈與行為、系爭移轉登
    記行為，均應予撤銷。㈢張芳瑜應將系爭移轉登記予以塗銷
    。被上訴人答辯聲明：上訴駁回。
四、上訴人主張徐木來以110年2月3日夫妻贈與為原因，於110年
    2月22日向桃園市平鎮地政事務所申請辦理將系爭不動產所
    有權移轉登記予張芳瑜，並於110年2月23日辦理所有權移轉
    登記完畢等情，有系爭不動產登記謄本、異動索引、土地登
    記申請書、所有權贈與移轉契約書在卷可證（原審卷第8至1
    4、32至67頁、本院卷第21至24頁），並為被上訴人所不爭
    執（本院卷第48、49頁），堪信為真實。惟上訴人依民法第
    244條第1、4項規定請求撤銷系爭贈與行為、系爭移轉登記
    行為，並請求張芳瑜塗銷系爭移轉登記，則為被上訴人所否
    認，並以前詞置辯。經查：
  ㈠按債務人所為之無償行為，有害及債權者，債權人得聲請法
    院撤銷之；債權人依第1項規定聲請法院撤銷時，得並聲請
    命受益人或轉得人回復原狀。民法第244條第1項、第4項前
    段定有明文。
　㈡上訴人主張徐木來積欠伊120萬元等情，業據其提出本票3紙
    、上訴人與徐木來間於106年8月間之通話譯文為證（本院卷
    第63至72頁）。徐木來於上開通話譯文中對於上訴人表示徐
    木來尚積欠其120萬元並催告徐木來償還等情並未加以爭執
    ，僅表示現在工作難做、跟銀行借不到錢等語，足見徐木來
    確有向上訴人借款之事實；雖上訴人於通話中提及之票面金
    額與其於本件提出之本票票面金額或有不符，惟或係口誤或
    記憶不清所致，尚難以此否認徐木來欠款120萬元之事實。
    又上訴人於109年12月30日以徐木來積欠120萬元為由，向原
    法院聲請對徐木來核發支付命令，徐木來於110年2月2日收
    受支付命令，嗣於法定期間內提出異議，經原法院於110年1
    2月16日以110年度訴字第498號判決徐木來應給付上訴人120
    萬元及自110年2月3日起至清償日止之法定遲延利息，徐木
    來不服提起上訴後，再經本院於111年7月26日以111年度上
    易字270號判決駁回上訴等情，有上開判決在卷可證（本院
    卷第73至75、103至107頁），並經本院調取上開卷宗核閱無
    訛。從而，徐木來於系爭贈與行為、系爭移轉登記行為之前
    ，即確實積欠上訴人120萬元本息而負有返還之義務，堪以
    認定。被上訴人抗辯徐木來並未積欠上訴人債務云云，實無
    可採。
  ㈢徐木來名下現僅餘一部出廠年份西元1993年之小客車，別無
    其他收入，此有全國財產稅總歸戶財產查詢清單、109年度
    綜合所得稅各類所得資料清單在卷可參（本院卷第59、61頁
    ），徐木來亦稱其名下無其他財產等語（本院卷第49頁），
    足認徐木來名下資產不足以清償上訴人之債權，則系爭贈與
    行為、系爭移轉登記行為自有害於上訴人之債權。上訴人依
    民法第244條第1項規定訴請撤銷，並依同條第4條規定請求
    受贈人張芳瑜塗銷系爭移轉登記，即屬有據。
五、綜上所述，上訴人依民法第244條第1、4項規定，請求撤銷
    系爭贈與行為及系爭移轉登記行為，及張芳瑜應將系爭移轉
    登記予以塗銷，為有理由，應予准許。原審為上訴人敗訴之
    判決，自有未洽。上訴意旨指摘原判決不當，求予廢棄改判
    ，為有理由，爰由本院廢棄改判如主文第2、3項所示。
六、本件事證已臻明確，兩造其餘之攻擊或防禦方法及所用之證
    據，經本院斟酌後，認為均不足以影響本判決之結果，爰不
    逐一論列，附此敘明。
七、據上論結，本件上訴為有理由，依民事訴訟法第450條、第7
    8條、第85條第1項前段，判決如主文。
中　　華　　民　　國　　111 　年　　8 　　月　　31　　日
                  民事第二庭    
                      審判長法  官  陳容正
                            法  官  紀文惠
                            法  官  劉素如
附表：
一、土地：桃園市○鎮區○○段000地號土地（權利範圍：全部）
二、建物：桃園市○鎮區○○段00○號建物（門牌號碼桃園市○鎮區○
    ○路0段000巷00號。權利範圍：全部）
正本係照原本作成。
不得上訴。
中　　華　　民　　國　　111 　年　　8 　　月　　31　　日

　　　　　　　　　　　　  　書記官  蔡明潔